【裁判字號】    95,裁,1163
【裁判日期】    950607
【裁判案由】    就業服務法
【裁判全文】
最  高  行  政  法  院  裁  定
                                     95年度裁字第01163號
上  訴  人  乙  ○
被 上訴 人  臺中市政府
代  表  人  甲○○
上列當事人間因就業服務法事件，上訴人對於中華民國93年12月
29日臺中高等行政法院93年度訴字第461號判決，提起上訴，本
院裁定如下：
    主  文
上訴駁回。
上訴審訴訟費用由上訴人負擔。
    理  由
一、按對於高等行政法院判決之上訴，非以其違背法令為理由，
    不得為之，行政訴訟法第242條定有明文。依同法第243條第
    1項規定，判決不適用法規或適用不當者，為違背法令；依
    同法第243條第2項規定，判決有該條項所列各款情形之一者
    ，為當然違背法令。又提起上訴，應以上訴狀表明上訴理由
    並應添具關於上訴理由之必要證據，復為同法第244條第1項
    第4款及第2項所明定。是當事人提起上訴，如以原審判決有
    不適用法規或適用不當為理由時，其上訴狀應有具體之指摘
    ，並揭示該法規之條項或其內容；如以原審判決有行政訴訟
    法第243條第2項所列各款情形為理由時，其上訴狀應揭示合
    於該條款之事實。上訴狀或理由書如未依上述方法表明，或
    其所表明者顯與上開法條規定之違背法令情形不相合時，即
    難認為已合法表明上訴理由，其上訴自非合法。又原審判決
    如已明確說明其適用法律之見解，並就當事人主張之法律見
    解，說明其不採之理由，而原判決所採見解與司法院解釋、
    本院判例及通說見解均無牴觸者，當事人如仍堅持其於原審
    主張之歧異見解作為上訴理由，即與所謂原判決「違背法令
    」之情形顯不相當，要難謂為適法之上訴理由。
二、原判決駁回上訴人之訴，其理由略謂上訴人以雇主名義，為
    受監護人彭良才聘僱外籍看護工，乃檢具由中國醫藥大學附
    設醫院出具之「雇主申請聘僱家庭外籍監護工專用診斷證明
    書」委託第一好人力資源管理顧問有限公司（下稱第一好公
    司），於九十一年一月三十日向行政院勞工委員會（下稱勞
    委會）申請外籍看護工之聘僱許可，惟該院以九十三年一月
    十五日院業字第九三○一○一九三號函復前開診斷證明書非
    該院所開立，勞委會遂以九十三年二月十二日勞職外字第○
    九三○○○三一○一Ａ號函移由被上訴人機關查處。嗣經被
    上訴人機關審查屬實，乃依就業服務法第五條第二項第五款
    及第六十五條第一項規定，以九十三年四月十三日府勞行字
    第○九三○○五六三九六號處分書處上訴人罰鍰新台幣（下
    同）三十萬元整。經查，受監護人彭良才之「雇主申請聘僱
    家庭外籍監獲工專用診斷證明書」，係由雇主即上訴人所提
    供委託第一好公司向勞委會申請外籍看護工之聘僱許可，已
    據上訴人陳明在案。又上訴人所檢附之系爭診斷證明書，嗣
    經中國醫藥大學附設醫院九十三年一月十五日院業字第九三
    ○一○一九三號函稱該證明書非其所開立，相關申請資料即
    「雇主聘僱外籍勞工申請表」之雇主名稱一欄復有上訴人之
    簽章，則上訴人提供不實診斷證明書向勞委會申請外籍看護
    工之事實，足堪認定。次查，上訴人雖提出九十一年一月八
    日其公公彭良才至中國醫藥大學附設醫院掛號看診之掛號證
    及收費收據等件證明當天有至中國醫藥大學附設醫院掛號看
    診等情。惟彭良才固有於當天至中國醫藥大學附設醫院掛號
    看診之事實，然一般醫院就診斷證明書費用之收取，依不同
    之用途而有不同之收費標準。本件彭良才於當天所申請之診
    斷證明書，費用僅一百元，此有收費收據一件附卷可稽，此
    乃一般診斷證明書之費用，與被上訴人訴訟代理人所稱須作
    詳細檢查及診斷並供作特殊用途之「雇主申請聘僱家庭外籍
    監護工專用診斷證明書」，其費用須二千元者不同，是彭良
    才至中國醫藥大學附設醫院掛號看診，並非係作巴氏量表之
    診斷，其向該醫院取得之診斷證明書亦非「雇主申請聘僱家
    庭外籍監護工專用診斷證明書」，顯見彭良才取得該診斷證
    明書是假手於他人所偽造取得。再查，本件上訴人於起訴狀
    陳稱「她（即仲介公司人員）說醫院部分辦好了，且交給公
    公一份診斷書，約定三天後到家中簽約並了解工作環境。隨
    後二、三天家人一直沒接到仲介公司來電，留給公公的電話
    也無人接聽。」準此，上訴人既巳對原先代辦之仲介人員已
    覺可疑，卻仍對於該診斷證明書之真偽及取得之過程疏於查
    證，按其情節應注意能注意而未注意，縱非故意，亦難謂無
    過失。依司法院釋字第二七五號解釋之意旨，即應受處罰。
    上訴人既已違反就業服務法上之禁止規定，勞委會就其所提
    出之診斷證明書雖未即時查出係偽造的，上訴人亦不得以其
    不知道該診斷書是偽造的，執為免責之依據。綜上所述，上
    訴人上開主張，均非可採。從而，被上訴人所為之處分，核
    無違誤，訴願決定遞予維持，亦無不合，上訴人仍執前詞訴
    請撤銷，為無理由，應予駁回。
三、本院查：上訴意旨主張對於上訴人申請案件所提之醫院證明
    為假造一事，上訴人深感困惑。且公公有親自到醫院就診，
    診斷書是就診當天當時現場在醫院開好，診斷書上又有完整
    的醫院大小章，故上訴人有合理的推斷該診斷書是真的。此
    一假造證明是當時自稱仲介公司的熱心人士於公公在醫院看
    完醫生時，交付給公公的，上訴人也是受害者。故按民法、
    刑法、行政法規對於不知情者免責、免罰法理之推斷，上訴
    人應免受行政罰鍰之責。本件受監護人彭良才協同訴外人公
    司之業務人員，親自至中國醫藥學院附設醫院接受體檢開立
    診斷證明書，上訴人確不知係為偽造，俟全案案發上訴人接
    獲被上訴人之罰鍰案件處分書後，始知梗概。再者，上訴人
    雖係雇主招募或僱用員工，然上訴人就仲介業務人員所招攬
    之外籍家庭監護工聘僱案，概由該業務人員帶上訴人至醫院
    體檢，直接提供診斷書予上訴人，其是否真偽，上訴人因非
    公立就業服務機構，亦不可能留有各大醫院關防印鑑卡，故
    僅能由該資料形式上是否具備核章、關防及醫師名章以觀之
    ，俟上訴人進行整件、交件等文書作業，至於由上訴人自己
    履盡善良管理人之注意而為辨識，上訴人要無過失，灼然甚
    明。退步而言，即令本件上訴人受推定為有過失，然按釋字
    第二七五號解釋一部不同意見書所示意旨，仍須於就業服務
    法第五條第二項第五款中明文採據過失推定原則，始足當之
    。準此，原判決及訴願決定所認上訴人為有過失云云，即屬
    違法不當。查就業服務法第五條第二項第五款之規定，當以
    處罰故意犯為限。上訴人認為該申請資料（診斷書）屬合法
    取得，上訴人亦屬受害之善意第三人，固然該「診斷書」之
    合法性與上訴人所知事實情形相異，實非上訴人所能控制者
    ，且上訴人應注意的、能注意的，都做了，是為無過失。為
    此請求廢棄原判決，作成更為有利於上訴人之判決並撤銷台
    中市政府對上訴人之罰鍰處分等語。核係上訴人以其主觀歧
    異之見解，就原審認定事實及適用法律之職權行使，指摘為
    不當，而究竟原判決有何違背法令、不適用法規或適用不當
    之情事，卻未見上訴意旨為具體之指明，依首開規定及說明
    ，其上訴為不合法，應予駁回。
四、依行政訴訟法第249條第1項前段、第104條、民事訴訟法第
    95條、第78條，裁定如主文。
中    華    民    國    95    年    6     月    7     日
                  第三庭審判長法  官  趙  永  康
                              法  官  鄭  淑  貞
                              法  官  侯  東  昇
                              法  官  黃  淑  玲
                              法  官  林  文  舟
以  上  正  本  證  明  與  原  本  無  異
中    華    民    國    95    年    6     月    8     日
                              書記官  彭  秀  玲


司法院資訊處製作；財團法人民間司法改革基金會備份。
